【裁判字號】    97,易緝,60
【裁判日期】    980730
【裁判案由】    詐欺
【裁判全文】
臺灣桃園地方法院刑事判決              97年度易緝字第60號
公  訴  人  臺灣桃園地方法院檢察署檢察官
被      告  甲○○
選任辯護人  金學坪律師
上列被告因詐欺案件，經檢察官提起公訴（95年度偵緝字第1831
2 號），被告於準備程序進行中就被訴事實為有罪之陳述，經本
院合議庭裁定由受命法官獨任行簡式審判程序審理，本院判決如
下：
    主  文
甲○○意圖為自己不法之所有，以詐術使人將本人之物交付，處
有期徒刑壹年陸月，減為有期徒刑玖月。
    事  實
一、緣甲○○於民國94年間因轉投資失利，需款孔急，遂利用知
    悉其友人丙○○因違反肅清煙毒條例等案件，經假釋尚在保
    護管束期中，並於民國94年2 月3 日為警查獲另犯毒品危害
    防制條例案件，經臺灣桃園地方法院檢察署檢察官偵查中，
    恐有被撤銷假釋之虞，認為有機可趁，利用丙○○亟欲尋求
    免於撤銷假釋之心理，基於意圖為自己不法所有之犯意，利
    用友人戊○○擔任某立法委員服務處主任之名義，向丙○○
    謊稱戊○○與承辦之檢察官關係良好，可以處理此事，但需
    要新台幣（下同）150 萬元疏通，致使丙○○誤信甲○○可
    透過戊○○，向檢察官為關說而得免除撤銷假釋，遂願意如
    數交付150 萬元予甲○○，供作疏通官司之用；丙○○乃於
    94年3 月至5 月間，在桃園縣中壢市○○路620 號宏新保全
    股份有限公司 (下稱宏新保全公司) 內及桃園縣境內某派出
    所前面，分次以付現及轉帳之方式，共交付120 萬元（起訴
    書誤為150 萬元，理由詳後述）予甲○○，嗣丙○○因前開
    違反毒品危害防制條例案件，經本院裁定送觀察、勒戒及強
    制戒治，於強制戒治期間中，即94年8 月15日收受撤銷假釋
    裁定之通知，方知受騙。
二、案經丙○○告訴由台灣桃園地方法院檢察署檢察官偵查起訴
    。
    理  由
一、本件被告甲○○所犯係死刑、無期徒刑或最輕本刑為3 年以
    上有期徒刑或高等法院管轄第一審案件以外之罪，其於準備
    程序期日就被訴事實為有罪之陳述，經本院告知簡式審判程
    式之旨，並聽取公訴人及被告之意見後，經合議庭裁定由受
    命法官獨任進行簡式審判程序，是依刑事訴訟法第273 條之
    2 規定，本件之證據調查，不受同法第159 條第1 項、第16
    1 條之2 、第161 條之3 、第163 條之1 及第164 條至第17
    0 條規定之限制，合先敘明。
二、上開犯罪事實，業據被告甲○○於本院審理中坦承不諱，核
    與證人即告訴人丙○○於本院審理中證稱：甲○○是我出事
    後主動來找我，93年10月時我因為煙毒被抓，她主動來找我
    說可以透過戊○○處理，我五個多月都沒有收到傳票，後來
    94年2 月我又被中壢分局抓一次，甲○○又來找我，可能是
    我太太有跟她說，她說她要去找戊○○看可否擺平這件官司
    。 (辯護人問：有講到多少錢？) 150 萬元，之前要去戊○○家的前幾天甲○○跟我說80萬元就可以擺平，後來甲○○
    說要追加150 萬元，所以才帶我去戊○○家等語明確 (見96
    年度易字第176 號院卷第44至45頁) 。復佐以證人即丙○○
    之妻丁○○於本院審理中證述： (檢察官問：是誰介紹或為
    何知道戊○○與甲○○有辦法可以替人家擺平官司？) 甲○○自己來找丙○○，當時我也在旁邊。 (檢察官問：當時與
    你接洽的是何人？) 大多都是甲○○。 (檢察官問：有人跟
    你們說他有認識地檢署的檢察官，可以用金錢擺平假釋可以
    免被被撤銷？) 這些都是從甲○○口中說出來的等語明確。
     (見96年度易字第176 號院卷第65頁) 。又參以證人即丙○○之弟葉雲忠於本院審理中證稱： (檢察官問：當初是何人
    說有多少錢可以擺平撤銷假銷的事情？) 一開始是甲○○來
    告訴我，他說我哥哥出這件事要花一、二百萬元。 (辯護人
    問：就你所知道你哥哥這個案子錢是被甲○○詐騙，還是戊○○有參與其中？) 因為我哥哥出事情就找甲○○幫忙，甲○○就找戊○○幫忙，我們也確實有去找戊○○，所以我們
    就認為戊○○有參與其中，但是他是否確實有參與我不清楚
    ，我們都是聽甲○○講的等語明確（見96年度易字第176 號
    院卷第121 至122 頁、97年度易緝字第60號院卷第105 頁背
    面) ；此外復有94年10月11日、94年12月27日、95年1 月3
    日丙○○監所會客錄音帶之勘驗筆錄 (見96年度易字第176
    號院卷第29至34頁) 、95年4 月3 日證人即告訴人丙○○訊
    問錄音帶之勘驗筆錄 (上開院卷第56至58頁) ，足認被告甲○○確實曾向告訴人丙○○傳達不實之訊息，致其誤信甲○○可透過戊○○，向檢察官為關說而得免除撤銷假釋，遂分
    次交付財物予甲○○，此情應堪認定。是被告之自白與事實
    相符，本案事證明確，被告犯行應堪認定，應予依法論科。
三、公訴意旨認被告甲○○對丙○○共計詐得150 萬元之部份，
    主要是以證人即告訴人丙○○之證述為據，固非無見，然查
    ：被告甲○○堅詞否認此部份詐得金額為150 萬元，而稱僅
    向丙○○詐得120 萬元 (本院卷第106 頁)； 參以證人即丙○○之妻丁○○於本院審理中證稱：丙○○是分好幾次拿，
    有幾次我有在場，我知道的第一次50萬元是我陪丙○○拿給
    甲○○，另外再跟他家裡借50萬元，這一次我也有陪他拿給
    甲○○，之後再拿20萬元給甲○○，另外30萬元是乙○○即
    沃宏祥應該給丙○○的30萬元的錢，是股金或借貸的錢，那
    30萬元有無拿給甲○○我就不知道等語明確；又丁○○於本
    院審理中亦證稱： (檢察官問：你方稱有一筆丙○○與乙○○即沃宏祥之間30萬元之債務，此部份是否為丙○○投資宏
    新保全公司之股金？) 我不確定那筆錢的性質，我只知道乙○○即沃宏祥有欠丙○○一筆30萬元的錢。 (檢察官問：此
    部份30萬元債務乙○○即沃宏祥用何方式還給丙○○？) 我
    不曉得，我有聽到丙○○講說把30萬元拿給甲○○，用什麼
    方式交付我不知道等語明確 (見本院卷第139 頁反面至141
    頁)。 又輔以證人乙○○即沃宏祥於本院審理中之證述，就
    有無將30萬元拿轉交給甲○○之部份，亦證稱：我是否有轉
    交給甲○○我不記得，因為我不在公司，我有交代我公司的
    會計說甲○○會來拿錢，她應該有來拿，否則第二天她就會
    跟我要了等語 (見本院卷第106 頁反面)。 是被告究有無領
    取30萬元之部份，基於「罪證有疑，利於被告」之證據法則
    ，應做有利於被告之認定，而認被告共計詐得120 萬元。
四、公訴意旨認被告甲○○與戊○○，就上開事實欄所載詐欺取
    財犯行，有犯意聯絡及行為分擔，應成立共同正犯，無非是
    以證人即告訴人丙○○、及丙○○之親友之證述為據，固非
    無見，惟查：證人即丙○○之妻丁○○於本院審理中具結證
    稱：甲○○詢問戊○○可否退錢，那時戊○○聽了表情很疑
    惑說退什麼錢，感覺上他聽到錢的問題覺得莫名其妙，他就
    罵甲○○，因戊○○拉甲○○到一旁講，我就只有聽到戊○○說甲○○只會給他找麻煩。 (辯護人問：你方稱到服務處
    的時候有提到退錢案件會重審，戊○○感到莫名其妙戊○○
    的表情是否讓你認為甲○○並沒有把錢交給戊○○？) 是的
    。等語明確 (見本院卷第140 至141 頁) ，復佐以證人即丙○○之弟葉雲忠、證人乙○○即沃宏祥於本院審理中之證述
    ，就有無親口聽到戊○○曾表示退錢可以但是案件會被重審
    之問題，皆證稱是聽甲○○稱其轉述戊○○之語 (見本院卷
    第105 頁) ，又本件被告甲○○於本院審理中之供稱：伊利
    用戊○○之名義，向丙○○詐騙錢，戊○○未騙丙○○錢等
    語明確 (見本院卷第22頁、第53至54頁) ，是被告究有無與
    戊○○共同詐欺部份，證人等均稱係聽甲○○之轉述，並無
    證據證明被告確有與戊○○共犯本案，或戊○○有自被告甲○○處取得金錢之明證；此外，被告甲○○有無與戊○○共
    犯本案，即有無將詐得之金額交給戊○○，經測謊結果，無
    法判定是否有說謊，此有98年6 月30日內政部警政署刑事察
    局刑鑑字第0980090501鑑定書 (見本院卷第148 至149 頁)
    在卷可參，故亦無法證明被告甲○○上開所述，係其一人自
    導自演訛詐金錢為虛。又按「告訴人之陳述如無瑕疵‧‧
    ‧倘其陳述尚有瑕疵，則在未究明前，自不得遽採為論罪科
    刑之根據；而所謂無瑕疵，係指被害人所為不利被告之陳述
    ，與社會上一般生活經驗或卷附其他客觀事證並矛盾而言，
    至所謂就其他方面調查認與事實相符，非僅以所援用之旁證
    足以證明被害結果為已足，尤須綜合一切積極佐證‧‧‧」
    最高法院92年度台上5580號判決參照；最高法院29年度決議
    (四)亦明白指出「告訴人、自訴人之陳述證明力較為薄弱」可
    資參照。是無法僅依告訴人丙○○之陳述，而遽下論斷戊○○與甲○○，有何犯意聯絡及行為分擔，應成立詐欺取財之
    共同正犯，公訴意旨認被告甲○○係與戊○○共犯本案，容
    有誤會，且乏證據證明，併予說明。
五、刑法及刑法施行法部分條文業經修正公佈，並均於95年07月
    1 日施行。修正後刑法第2 條第1 項之規定，係規範行為後
    法律變更所生新舊法律比較適用之準據法，於修正後刑法施
    行後，應適用修正後刑法第2 條第1 項規定之從舊從輕之原
    則為比較；修正後刑法第2 條第2 項，則為同條第1 項之特
    別規定，於修正後刑法施行後，關於非拘束人身自由之保安
    處分，應依修正後刑法第2 條第2 項之規定，適用裁判時之
    法律。又修正後刑法第35條，乃刑之重輕之法定次序與標準
    ，應適用裁判時之修正後刑法第35條之規定。修正後刑法第
    2 條第1 項係採從舊從輕原則，適用最有利於行為人之法律
    。比較時應就罪刑有關之共犯、未遂犯、連續犯、牽連犯、
    結合犯，以及累犯加重，自首減輕暨其他法定加減原因（如
    身份加減）與加減例等一切情形，綜其全部之結果而為比較
    。關於易科罰金之折算標準、易服勞役之折算標準及期限、
    罰金與死刑是否併予執行、多數有期徒刑定應執行之刑時之
    最高刑期之限制等之修正，事涉行為人易刑折算標準金額之
    多寡與期限之長短及定執行刑時能否就罰金刑併予執行或有
    期徒刑定應執行之刑時最高度之限制，應依修正後刑法第2
    條第1 項規定，適用最有利於行為人之法律。拘束人身自由
    之保安處分，並非屬修正後刑法第2 條第2 項規定應適用裁
    判時法之範圍，除有特別規定者外，應依修正後刑法第2 條
    第1 項規定，適用最有利於行為人之法律。從刑附屬於主刑
    ，除法律有特別規定者外，依主刑所適用之法律。惟如無有
    利或不利情形，即新舊法處罰之輕重相同，無比較適用之問
    題，非修正後刑法第2 條第1 項所指法律有變更，即無修正
    後刑法第2 條第1 項之適用，應依一般法律適用原則，適用
    裁判時法。惟如逕行適用行為時法，因結果並無不同，對判
    決不生影響，上訴審毋庸撤銷改判（以上參考最高法院95年
    5 月23日刑事庭第8 次會議決議、95年11月7 日第21次刑事
    庭會議紀錄及最高法院24年上字第4634號、24年上字第5292
    號、27年上字第2615號判例）。本件被告甲○○行為後法律
    有變更，關於法定罰金刑最低度部分，由修正前刑法第33條
    第5 款規定為銀元1 元以上，依罰金罰鍰提高標準條例第1
    條前段提高10倍為銀元10元（折算為新臺幣30元）以上，修
    正後刑法第33條第5 款則修正為新臺幣1,000 元以上，以百
    元計算。本件就罪刑部分，比較行為時法與裁判時法，關於
    罰金刑最低度，以行為時法有利於被告甲○○，自以行為時
    法有利於被告甲○○，應適用行為時法。
六、核被告甲○○所為，係犯刑法第339 條第1 項之詐欺取財罪
    。爰審酌被告甲○○，不循正途謀財，竟利用他人因毒品案
    件遭警察查獲後，藉機詐稱可行賄檢察官疏通官司，趁機詐
    騙鉅額金錢，嚴重損及司法信譽及司法威信，誤使民眾認可
    以金錢買通檢察官，對司法之公正不復信賴，為牟一己私利
    ，蠹食國基，犯罪手段惡劣，惟兼衡被告於犯後能坦承犯行
    ，及本案被害人所受損害輕重等一切情狀，量處如主文所示
    之刑， 以資儆懲。
七、又中華民國九十六年罪犯減刑條例自中華民國96年7 月16日
    施行；本條例施行前，經通緝而未於中華民國96年12月31日
    以前自動歸案接受偵查、審判或執行者，不得依本條例減刑
    ，中華民國九十六年罪犯減刑條例（下稱減刑條例）第16條
    、第5 條分別定有明文。故罪犯如係於減刑條例施行後經通
    緝，並於減刑條例施行後經緝獲到案者，應不受前開條例第
    5 條規定不得減刑之限制。被告甲○○本件犯行之犯罪時間
    ，係在96年4 月24日之前，所犯為刑法第339 條第1 項之罪
    ，且宣告1 年6 月以下之刑，合於中華民國九十六年罪犯減
    刑條例第2 條第1 項第3 款規定之減刑要件，其經本院於97
    年8 月1 日發佈通緝後，為警於97年8 月4 日緝獲到案，其
    既在減刑條例施行後經發布通緝並緝獲到案，揆諸前揭說明
    ，自無減刑條例第5 條所定不予減刑規定之適用，故被告甲○○前開犯行，應依減刑條例第2 條第1 項第3 款之規定減
    其宣告刑二分之一。
據上論斷，應依刑事訴訟法第273 條之1 第1 項、第299 條第1
項前段，第339 條第1 項、修正前刑法第33條第5 款，刑法施行
法第1 條之1 第1 項、第2 項前段，中華民國九十六年罪犯減刑
條例第2 條第1 項第3 款、第7 條判決如主文。
本案經檢察官黃怡菁到庭執行職務。
中    華    民    國    98    年    7     月    30    日
                  刑事第十庭    法  官  陳添喜
以上正本證明與原本無異。
如不服本判決應於收受判決後10日內向本院提出上訴書狀，並應
敘述具體理由。其未敘述上訴理由者，應於上訴期間屆滿後20日
內向本院補提理由書 (均須按他造當事人之人數附繕本)「 切勿
逕送上級法院」。
                                書記官  劉玉梅
中    華    民    國    98    年    7     月    30    日
中華民國刑法第339 條規定：
（普通詐欺罪）
意圖為自己或第三人不法之所有，以詐術使人將本人或第三人之
物交付者，處5 年以下有期徒刑、拘役或科或併科1 千元以下罰
金。
以前項方法得財產上不法之利益或使第三人得之者，亦同。
前二項之未遂犯罰之。


司法院資訊處製作；財團法人民間司法改革基金會備份。
